臺灣花蓮地方法院民事簡易判決  
111年度花金簡字第2號
原      告  曾瓊慧  
被      告  林哲維  
上列當事人間因洗錢防制法等案件，原告提起刑事附帶民事訴訟
請求侵權行為損害賠償事件，經本院刑事庭裁定移送前來（111
年度附民字第6號），本院於民國111年5月30日言詞辯論終結，
判決如下：
    主      文
被告應給付原告新臺幣壹拾伍萬元，及自民國111年2月9日起至
清償日止，按年息百分之五計算之利息。
本判決得假執行。
    事實及理由
一、被告經合法通知，未於言詞辯論期日到場，核無民事訴訟法
    第386條各款所列情形，爰依原告之聲請，由其一造辯論而
    為判決。
二、原告主張：被告於民國110年6月間，與真實姓名年籍不詳之
    詐騙集團成員「李建德」、「李文哲」等人基於詐欺取財及
    洗錢之故意，提供其所申辦之中華郵政股份有限公司帳號00
    0-00000000000000號帳戶（下稱系爭帳戶），而容任他人使
    用系爭帳戶。嗣「李建德」、「李文哲」取得被告郵局帳戶
    帳號後，旋推由所屬詐欺集團成員，於110年7月8日下午4時
    許，撥打電話予原告並佯稱為其親友，並向原告索取LINE帳
    號後聯繫原告，再向原告謊稱急需資金用以支付貨款云云
　　，致原告陷於錯誤，依該詐欺集團成員指示，於110年7月9
    日透過原告配偶李明勳所有中華郵政股份有限公司帳號000-
    00000000000000號帳戶匯款新臺幣（下同）10萬元至詐騙集
    團成員提供之系爭帳戶內，及匯款5萬元至詐騙集團成員提
    供之另一帳戶內，上開款項共15萬元，事後均遭詐騙集團成
    員提領一空。原告受有上開金額損失，爰依民法第184條第1
    項前段、第185條第1項規定，請求被告給付上開金額等語，
    並聲明：被告應給付原告15萬元，及自起訴狀繕本送達被告
    翌日起至清償日止，按年息5%計算之利息。
三、被告經合法通知，未於言詞辯論期日到場，亦未提出書狀為
    聲明或陳述。
四、按因故意或過失，不法侵害他人之權利者，負損害賠償責任
　　。數人共同不法侵害他人之權利者，連帶負損害賠償責任。
    不能知其中孰為加害人者亦同。造意人及幫助人，視為共同
    行為人。民法第184條第1項前段、第185條定有明文。惟按
    共同加害行為，係指數人共同不法侵害他人權利之行為。又
    民事上共同侵權行為與刑事上共同正犯，其構成要件並不完
    全相同，共同侵權行為人間不以有意思聯絡為必要，數人因
    故意不法侵害他人之權利，苟各行為人之行為，均為其所生
    損害之共同原因，即所謂行為關連共同，亦足成立共同侵權
    行為，依民法第185條第1項前段之規定，各加害行為人對於
    被害人應負全部損害之連帶賠償責任（最高法院101年度台
    上字第1767號民事判決意旨參照）。經查：
　㈠原告主張被告曾於上開時地將系爭帳戶帳號資料提供給真實
    姓名年籍不詳之詐騙集團成員使用，原告因遭詐騙集團成員
    以上開方式施以詐術而陷於錯誤，復於上開時間透過配偶帳
    戶匯款10萬元至詐騙集團成員提供之被告所有之系爭帳戶內
    ，及匯款5萬元至詐騙集團成員提供之另一帳戶，上開金額
    事後均遭詐騙集團成員提領一空等情，有原告提出之匯款單
    、LINE對話資料等可證（見附民卷第7至15頁）。而被告於
    另案刑案本院審理時對於檢察官起訴之『林哲維可預見提供
    金融帳戶予他人使用，並提領匯入款項交與他人，可能被利
    用作為詐欺犯罪之人頭帳戶，所提領匯入該帳戶之金錢，可
    能是特定詐欺犯罪之所得，亦可能因其提供金融帳戶、提領
    款項交與他人之行為，掩飾、隱匿特定犯罪所得之本質及去
    向而製造金流斷點，竟仍不違反其本意，於民國110年6月間
    ，與「貸款達人李建德」、「李文哲」、「財務」（無證據
    證明「貸款達人李建德」、「李文哲」、「財務」為不同人
    ）共同意圖為自己不法所有，基於詐欺取財及洗錢之犯意聯
    絡，提供其所申辦之中華郵政股份有限公司帳號000-000000
    00000000號帳戶，而容任他人使用上開郵局帳戶。嗣「貸款
    達人李建德」、「李文哲」取得林哲維郵局帳戶帳號後，旋
    推由所屬詐欺集團成年成員，於110年7月8日16時許，撥打
    電話予曾瓊慧，向曾瓊慧佯稱為曾瓊慧之親友，並向曾瓊慧
    索取LINE帳號，嗣透過LINE聯繫曾瓊慧，向曾瓊慧佯稱急需
    資金用以支付貨款云云，致曾瓊慧陷於錯誤，依該詐欺集團
    成年成員指示，於110年7月9日11時17分許，以配偶李明勳
    所有中華郵政股份有限公司帳號000-00000000000000號帳戶
    匯款10萬元至林哲維上開郵局帳戶內，再由林哲維依照「李
    文哲」之指示，於110年7月9日11時50分許、同日11時51分
    許，前往址設花蓮縣○○市○○路000號之花蓮國安郵局提領6萬
    元、4萬元，並於同日16時20分許，在花蓮縣花蓮市國民二
    街某處，交付與自稱「財務」之人。』之犯罪事實亦為承認
    （見本院111年度金訴字第4號刑事卷第46至47頁），與原告
    上開所述大致相符。又被告經本院合法通知，既未於言詞辯
    論期日到場，復未提出書狀作何聲明或陳述，依民事訴訟法
    第280條第3項準用同條第1項之規定，視同自認原告之主張
    。本院審酌上開事證，堪信原告上開主張為真實。
　㈡按金融機構存款帳戶資料，事關存戶個人財產權益之保障，
    其專屬性、私密性高，除非本人或與本人具密切之關係者，
    難認有何理由可自由流通使用該金融機構帳戶資料，一般人
    亦均有應妥為保管帳戶資料，以防止被他人冒用之認識，縱
    有特殊情況偶有將該等資料交付他人之需，亦必深入瞭解其
    用途後再行提供以使用，恆係吾人日常生活經驗與事理。又
    依被告於另案刑案本院審理時自陳學歷為高職畢業等語（見
    上開刑事卷第47頁），其應有足夠學識及相當社會歷練，惟
    竟將系爭帳戶帳號交付從未見過面之人使用，甚至事後依詐
    騙集團成員指示將系爭帳戶內原告所匯之10萬元款項提領後
    交付詐騙集團成員，顯不合常理，足認被告應有參與上開詐
    騙集團實施詐騙原告錢財之行為，又原告因遭詐騙集團成員
    詐騙後所匯入之上開共15萬元事後均遭詐騙集團成員領走，
    原告確實受有損害結果，依上開規定及說明，原告上開損害
    與被告及其所屬詐騙集團成員間之行為間經核有相當因果關
    係，是則，原告依上開規定，請求被告賠償15萬元之損害，
    當屬有據。
五、綜上所述，原告因被告上開侵權行為受有損害。從而，原告
    依民法第184條第1項前段、第185條第1項規定，請求被告賠
    償15萬元，及自起訴狀繕本送達被告翌日即111年2月9日（
　　見附民卷第21頁送達證書）起至清償日止，按年息5%計算之
    利息等，為有理由，應予准許。
六、本件係就民事訴訟法第427條訴訟適用簡易程序所為被告敗
    訴之判決，於原告勝訴部分，依同法第389條第1項第3款之
    規定，應依職權宣告假執行。
七、本件係經本院刑事庭以111年度附民字第6號裁定移送前來，
    依刑事訴訟法第504條第2項規定，免納裁判費，又兩造均無
    就本件支出其他訴訟費用，爰不為訴訟費用負擔之諭知，附
    此敘明。
中    華    民    國   111    年    5     月    31    日
                  花蓮簡易庭    法  官  鍾志雄　
以上正本係照原本作成。
如不服本判決，應於送達後20日內，向本院提出上訴狀並表明上
訴理由(均須按他造當事人之人數附繕本並繳納上訴裁判費)。如
委任律師提起上訴者，亦應一併繳納上訴審裁判費。
中　　華　　民　　國　　111 　年　　5 　　月　　31　　日
                                書記官  胡釋云